臺灣高等法院高雄分院刑事判決　　 96年度上更(二)字第105號
上　訴　人　臺灣高雄地方法院檢察署檢察官
被　　　告　甲○○
指定辯護人　林復華律師
上列上訴人因被告違反毒品危害防制條例案件，不服臺灣高雄地
方法院92年度訴字第94號中華民國92年4月28日第一審判決（起
訴案號：臺灣高雄地方法院檢察署91年度偵緝字第1466號），提
起上訴，判決後，經最高法院第2次發回更審，本院判決如下：
    主  文
上訴駁回。
    理  由
一、公訴意旨略以：被告甲○○意圖營利，基於販賣第二級毒品
    之概括犯意，連續於民國90年5 、6 月間，在高雄縣甲仙鄉
    ○區○○道路，以每包新臺幣（下同）1000元之價格，分別
    販賣第二級毒品安非他命予葉秋志及王志忠各4 至5 次及20
    餘次。因認被告涉犯毒品危害防制條例第4 條第2 項之販賣
    第二級毒品罪嫌云云。
二、按92年2 月6 日日修正施行之刑事訴訟法施行法第7 條之3
    規定：中華民國92年1 月14日修正通過之刑事訴訟法施行前
    ，已繫屬於各級法院之案件，其以後之訴訟程序，應依修正
    刑事訴訟法終結之，但修正刑事訴訟法施行前已依法定程序
    進行之訴訟程序，其效力不受影響。其立法意旨謂：中華民
    國92年1 月14日修正刑事訴訟法施行前，已繫屬於各級法院
    之案件，其以後之訴訟程序，應依修正刑事訴訟法終結之。
    但為避免程序之勞費，本諸舊程序用舊法，新程序始用新法
    之一般法則，各級法院於修正之刑事訴訟法施行前，已依法
    踐行之訴訟程序（包含相關證據法則之適用），其效力不受
    影響。故而，對於提起上訴之案件，於修正刑事訴訟法施行
    前，原審法院就可得為證據之證據，已依法定程序調查者，
    其效力亦不受影響，爰增訂本條，以資適用等語。故本件證
    人王志忠、葉秋志警詢、偵訊及原審時之陳述，雖未經被告
    對質、詰問，但均經原審依修正前刑事訴訟法相關規定調查
    ，並向檢察官、被告及辯護人提示或告以要旨，令其辯論，
    且葉秋志亦於本院前審審理時（本院93年上更(一)字第144 號
    案件），到庭具結作證，並接受檢察官、被告及辯護人之對
    質、詰問，另王志忠則檢察官、被告及辯護人均同意不再聲
    請到庭對質、詰問，則對於上開被告以外之人之陳述，業已
    保障被告之對質、詰問權，故本院認該等人上開陳述均具證
    據能力。另其他未經被告及其辯護人爭執證據能力之業經原
    審依修正前刑事訴訟法規定調查之證據，亦具證據能力。
三、按犯罪事實應依證據認定之，無證據不得認定其犯罪事實。
    又不能證明被告犯罪者，應諭知無罪之判決，刑事訴訟法第
    154 條第2 項、第301 條第1 項分別定有明文。又認定犯罪
    事實所憑之證據，雖不以直接證據為限，間接證據亦包括在
    內；然而無論係直接或間接證據，其為訴訟上之證明，須於
    通常一般之人均不致有所懷疑，而得確信其為真實之程度者
    ，始得據為有罪之認定，倘其證明尚未達到此一程度，而有
    合理性之懷疑存在時，即難為有罪之認定（最高法院76年度
    台上字第4986號判例意旨參照）。又所謂證據，係指足以認
    定被告確有犯罪行為之積極證據而言，該項證據自須適合於
    被告犯罪事實之認定，始得採為斷罪資料。苟積極證據不足
    為不利於被告事實之認定時，即應為有利於被告之認定，更
    不必有何有利之證據（最高法院29年度上字第3105號、30年
    度上字第816 號判例意旨參照）。再按施用毒品者所稱向某
    人買受毒品之指證，因依毒品危害防制條例第17條規定，其
    供出毒品來源因而破獲者，得藉以要求寬典減輕其刑，為避
    免其有為圖邀輕典而為不實供述之可能，以擔保其所為不利
    於被告之供述，應不得以之作為該人受有罪判決之唯一證據
    ，仍須調查其他必要之證據，以察其是否與事實相符；亦即
    須有補強證據以擔保其指證之真實性，始得採為論罪之依據
    （最高法院96年度台上字第2332號判決意旨參照）。
四、公訴人認被告涉犯上開毒品危害防制條例第4 條第2 項之販
    賣第二級毒品罪嫌，係以證人葉秋志、王志忠之證述，資為
    論罪依據。本院審理時，被告甲○○雖經合法傳喚未到庭，
    但其於警詢、偵訊、原審及本院前審審理時，均堅決否認有
    販賣第二級毒品安非他命犯行，辯稱：伊自88年9 月間起，
    即未與王志忠、葉秋志聯絡，亦無販賣毒品予王志忠、葉秋
    志等語。
五、經查：
  (一)證人王志忠雖於警詢時稱：安非他命係綽號「烏龜」之人賣
    給伊的，1 包1 千元，經伊當場指認身分證，係被告無誤。
    共向被告購買20餘次，地點在甲仙鄉和安村，每次均伊1 人
    前往，每次1 包1 千元。每次均被告打電話給伊，伊不知被
    告電話云云（見90年6 月28日警詢筆錄，警卷第14-16 頁）
    ；又於偵訊時證稱：安非他命是向被告購買，買很多次，次
    數記不清楚，都是被告主動打電話跟伊聯絡，交付安非他命
    地點都在甲仙鄉和安村山區，伊每次都向被告買1 千元云云
    （見91年11月22日偵訊筆錄，偵緝卷第31-32 頁）。然其於
    原審訊問時則證稱：「……90年間到我被查獲的這段時間我
    較確定，前後請被告調毒品約十多次左右，我拿錢給被告，
    他都不收……」、「日期我忘記了，我也不確定是90年或是
    88年」等語（見原審92年2 月21日訊問筆錄，原審卷第33-3
    4 頁），是王志忠於警詢及偵查中，固均證稱曾向被告購買
    第二級毒品安非他命多次，交付地點在高雄縣甲仙鄉和安村
    山區等情，且王志忠於警詢及偵查中所證稱曾向被告購買第
    二級毒品安非他命多次一節，並無不一致情形，但其再於原
    審審理時，即翻異前詞而改稱：有請被告調毒品，被告均未
    收錢云云，而與先前之證述不符，故其先後不一致之陳述是
    否可以遽信，尚非無疑。
  (二)另證人葉秋志於警詢時稱：安非他命係向綽號「烏龜」之男
    子購買，1 錢5 千元，「烏龜」是被告（警方並提供被告之
    口卡片供其指認），住甲仙鄉和安村，伊請別人幫伊聯絡的
    云云（見90年6 月28日警詢，警卷第19 -21頁）；又於偵訊
    時證稱：伊所施用之安非他命係向被告購買，買過4 至5 次
    ，在甲仙鄉○○道路旁交易。伊認識他王志忠，伊聽說他所
    吸食的毒品都是向被告購買，伊每次都向被告買2 千元或3
    千元的毒品云云（見92年3 月28日偵訊筆錄，偵查卷第26頁
    ）；然其於原審時則證稱：「……我的毒品係向『黑龜』買
    的，但是『黑龜』不是在庭的被告甲○○……，警察拿甲○
    ○之口卡片給我指認，我說有點像，但不是在庭的甲○○，
    我購買毒品的時候都有看到，確定不是在庭的被告甲○○」
    等語（見原審92年3 月28日訊問筆錄，原審卷第48頁），再
    於本院前審審理時證稱：伊在警詢及偵訊指證被告販賣，但
    伊只說是「烏龜」，而伊指證的是另一個人。伊認識王志忠
    ，也是同鄉，他說安非他命是向「烏龜」的人買的，但沒有
    說姓名。警方拿被告身分證正本供伊指認，伊當時是說很像
    賣毒品給伊的人，……伊因為看到被告本人，才知道伊所講
    的賣毒品的人不是被告等語（見本院93年6 月4 日審判筆錄
    ，本院更(一)卷第77-82 頁），是葉秋志雖於警詢及偵查中，
    固均證稱曾向被告購買第二級毒品安非他命4 、5 次，每次
    2 千或3 千元，交付地點在高雄縣甲仙鄉○○道路旁等情，
    但於原審及本院前審時，則均翻異前詞，而其前後陳述並不
    一致，另關於其如何得知能向被告購毒一情，其於警詢時係
    稱：「（……如何聯絡？）……我請別人幫我聯絡的」云云
    ，於偵查中稱：「……我曾經聽王志忠說他所吸食的毒品都
    是向甲○○購買的」、「……他（指被告）有與我說他有施
    用毒品，也在賣毒品，所以我才會向他購買毒品」云云，但
    於原審審理中則證稱：不知王志忠毒品來源云云，而王志忠
    於偵查中就此則證稱：「……不記得是否有向葉秋志提到向
    甲○○購買毒品的事情」云云（見偵緝卷第31頁反面）。是
    葉秋志於警詢、偵訊時不利於被告之陳述，除與原審及本院
    前審審理中證述不一致外，且其所述關於如何得知能向被告
    購毒一情，亦與王志忠所述不盡相符，故葉志秋上開所為前
    後不一致及與王志忠陳述不盡相符之證詞，是否可以遽信，
    亦非無疑。
  (三)另查，被告於原審時曾自承：伊自83年至88年間曾無償轉讓
    毒品予王志忠等語（見原審92年3 月28日訊問筆錄，原審卷
    第49頁），於本院前審審理時自承：王志忠所說他請伊調安
    非他命那是82年之事等語（見本院93年5 月27日準備程序筆
    錄，本院更(一)卷第60頁），但其上開轉讓第二級毒品之自白
    ，除與王志忠上開於警詢及偵查中指證被告販賣第二級毒品
    之犯行不符外，亦與王志忠上開於原審所證：被告於90年間
    幫伊調毒品云云之犯罪時間不符，而尚難遽認被告上開自白
    與事實相符。
六、綜上所述，被告上開被訴分別販賣第二級毒品予王志忠、葉
    秋志之犯行，除上開2 證人所證前後並不一致而有瑕疵外，
    且並無其他補強證據足擔保上開2 證人不利於被告之證述確
    為真實，參諸上開所引說明，自不能以此即遽認被告犯行。
    故本案檢察官用以證明被告犯罪之證據，尚未達於通常一般
    之人均不致有所懷疑，而得確信其為真實之程度，而仍有合
    理性之懷疑存在。此外，復查無其他確切證據足證被告有何
    公訴意旨所指之犯行，參諸上開說明，被告犯罪應屬不能証
    明。
七、原審以不能證明被告犯罪，而諭知無罪之判決，核無不合。
    檢察官上訴意旨，仍執前詞，指摘原判決不當，為無理由，
    應予駁回。
八、被告經合法傳喚，無正當理由不到庭，爰不待其陳述，逕行
    判決。
據上論結，應依刑事訴訟法第378條、第371條，判決如主文。
本案經檢察官沈紹嘉到庭執行職務。
中　　華　　民　　國　　96　　年　　7 　　月　　25　　日
                  刑事第七庭  審判長法  官      莊飛宗
                                    法  官      孫啟強
                                    法  官      邱明弘
以上正本證明與原本無異。
如不服本判決應於收受本判決後10日內向本院提出上訴書狀，其
未敘述上訴理由者，並得於提起上訴後10日內向本院補提理由書
狀（均須按他造當事人之人數附繕本）「切勿逕送上級法院」。
中　　華　　民　　國　　96　　年　　7 　　月　　25　　日
　　　　　　　　　　　　　　　　　　書記官      黃玉珠
